臺灣新竹地方法院民事裁定　　　　　　 94年度再小抗字第1號
抗　告　人
即再審被告　甲○○
相　對　人
即再審原告　元邦大國公寓大廈管理委員會
法定代理人　魏瑞嫦
上列抗告人與相對人間再審之訴事件，抗告人對於民國94年3月
11日本院竹東簡易庭94年度竹東再小字第1號裁定提起抗告，本
院裁定如下：
    主      文
抗告駁回。
抗告費用由抗告人負擔。
    理      由
一、抗告意旨略以：原裁定雖認本院竹東簡易庭94年度竹東再小
    字第1號民事判決書正本業於民國（下同）93年9月2日，合
    法寄存於抗告人設籍之處所，則抗告人於94年1月20日始提
    起本件再審之訴，顯已逾30日之不變期間云云。惟查，抗告
    人於本院竹東簡易庭94年度竹東再小字第1號給付管理費事
    件審理時，並未曾收受該訴訟事件之起訴書及判決書等文書
    ，實不知有本件訴訟繫屬存在。且按民事訴訟法第138條所
    規定之寄存送達，限於不能依同法第136條及第137條規定行
    送達者始得為之，．．．又依第138條之規定為寄存送達，
    除須將應送達之文書寄存送達地之自治或警察機關外，並須
    製作送達通知書，記明寄存文書之處所，黏貼於應受送達人
    住居所、事務所或營業所門首，俾應受送達人知悉寄存之事
    實，前往領取，二者缺一均不能謂為合法之送達（最高法院
    64年度台抗字第481號判例參照），即寄存送達應製作送達
    通知書，寄存於送達地之自治或警察機關外，並應黏貼於抗
    告人住居所、事務所或營業所門首，俾當事人知悉寄存之事
    實，始生合法送達效力，而相關上訴或提起再審之不變期間
    計算亦應自發生合法送達效力翌日起算，如未合法送達自應
    以知悉有送達文書（如判決書）為收受日，法定救濟之不變
    期間計算亦應自前開知悉翌日起算。經查，本院竹東簡易庭
    94年度竹東再小字第1號民事確定判決（包括起訴書繕本、
    開庭通知書）均係以寄存送達之方式送達於抗告人之住處，
    惟該寄存送達並未將通知書黏貼於門首，致抗告人並無從知
    悉寄存之事實，自亦無從取得寄存之文書，故該判決書並未
    合法送達；嗣抗告人係於94年1月7日，經他人轉知有法院判
    決確定證明書之郵務送達通知書後，始知悉本院竹東簡易庭
    94年度竹東再小字第1號給付管理費事件業已判決並確定之
    事實，抗告人乃立即向原判決法院聲請閱卷，嗣始得知該確
    定判決之內容，至原裁定法院雖有依職權向中華郵政股份有
    限公司查證，惟該公司僅以94年3月2日94竹詢字第89號函覆
    原確定判決事件之司法文書均有依寄存送達方式處理云云，
    並未曾提出究係如何依法寄存送達之相關證據資料以供佐證
    ，則原裁定遽以該公司制式函文即認本件訴訟文書業經合法
    寄存送達屬實，並駁回抗告人所提之再審之訴，顯屬率斷，
    準此，原確定判決法院既未將相關之起訴書、開庭通知書等
    文書合法送達抗告人，即遽以一造辯論而終結該事件，顯有
    違民事訴訟法第386條第1款規定，並有同法第496條第1款適
    用法規顯有錯誤之再審理由；又相對人即再審被告雖於原判
    決法院起訴主張抗告人積欠自91年9月起至92年2月間，及92
    年5月間起至93年1月間止之管理費及車位清潔費共新臺幣（
    下同）35,610元未為給付云云。惟按公寓大廈管理條例規定
    ，規約必須以會議之方式訂定，如未召開區分所有權人會議
    決議，則規約之訂定程序即有欠缺，而不合法。經查，本件
    相對人於原確定判決法院所提出之規約，僅係延用建商買賣
    契約所附之附件，並未召開區分所有權人會議討論決議，則
    其所提出之規約已不符法定程序，其依公寓大廈管理條例第
    21條之規定，訴請抗告人給付管理費，自不具有當事人能力
    ，其請求亦無理由，又此規約之非法性事證於原審言詞辯論
    終結前即已存在，抗告人原得據以主張之，惟因未受合法通
    知出庭抗辯主張，致原確定判決法院漏未斟酌，亦未於判決
    理由中依職權調查說明，自屬重要證物漏未斟酌。再者，相
    對人於原確定判決法院請求之管理費尚包括車位清潔費，然
    該社區停車場並未雇工為清潔管理之工作，停車場內雜亂無
    章，安全堪虞，何來生「清潔費用」，而相對人亦未就此費
    用所生、開銷等事實舉證證明，原確定判決法院亦未就此事
    證加以調查審酌，因前開事證均係相對人究是否有權請求管
    理費之要件，是倘原確定判決法院加以調查斟酌，自屬影響
    該確定判決之重要證物，是以，原確定判決另有民事訴訟法
    第496條第13款之再審事由。依此，原確定判決既係抗告人
    於94年1月7日經他人轉知有法院判決確定證明書之郵務送達
    通知書，嗣至法院閱卷後始得悉該確定判決之內容，則抗告
    人於94年1月20日提起再審，自無逾30日之不變期間，再審
    之訴即應屬合法等語，並聲明：(一)原裁定廢棄。(二)原確定判
    決廢棄，相對人於第一審之訴及假執行之聲請均駁回。
二、按提起民事再審之訴，應於30日之不變期間內為之，民事訴
    訟法第500條第1項定有明文；前開規定亦為小額訴程序所準
    用，此為同法第436─32條第1項所明定；次按送達，不能依
    直接送達、補充（間接）送達規定為之者，得將文書寄存送
    達地之自治或警察機關，並作送達通知書，黏貼於應受送達
    人住、居所、事務所或營業所門首，以為送達，民事訴訟法
    第138條著有明文。又寄存送達，除須將應送達之文書寄存
    送達地之自治或警察機關外，並須製作送達通知書，記明寄
    存文書之處所，黏貼於應受送達人住居所，事務所或營業所
    門首，俾應受送達人知悉寄存之事實，前往領取，於依上開
    方式為送達後，經法定10日之期間即發生送達之效力，至於
    應受送達人有無往取或收領文書，在所不問，應受送達人縱
    未領取該文書，亦無礙其發生送達之效力。蓋應受送達人處
    所未必經常有人在家，送達人在該處所倘不獲會晤應受達人
    或其同居人或受僱人時，顯有謀求以其他方法解決送達問題
    之正當性及必要性，送達人將文書寄存送達地之自治或警察
    機關，並作送達通知書黏貼於應受送達處所之門首者，應受
    送達人返回時即可知悉寄存送達之情，按址前往自治或警察
    機關領取文書，已足兼顧其權益，倘應受送達人怠於前往領
    取文書，應自行承受其程序上之不利益。
三、經查：
(一)本件抗告人於原判決法院應受送達之處所為新竹縣竹東鎮○
    ○街120巷2號3樓之4，此有其戶籍謄本1份附於本院竹東簡
    易庭94年度竹東再小字第1號卷內可稽，並為抗告人所不爭
    執。嗣原判決法院將應送達之期日通知書、判決書經送交郵
    務機關投遞，並經郵務人員先後於93年6月28日、93年9月2
    日，依抗告人之前開戶籍住所為送達，均因無應受送達人及
    其他具同居或僱傭身分人員在場，郵務人員乃將該送達文書
    黏貼於門首，並交請管區新竹縣警察局竹東分局二重埔派出
    所為寄存送達等情，此經本院調取前開卷宗閱明屬實，並有
    送達證書2紙附於前開卷宗足佐，復經原裁定法院依職權向
    中華郵政股份有限公司查證屬實，亦有該公司94年3月2日94
    竹詢字第89號函在卷可憑。依此，足悉本件送達當時，送達
    人顯然未能在送達處所會晤抗告人或其同居人或受僱人，則
    送達人依民事訴訟法第138條之規定，以寄存送達方式，黏
    貼送達通知書於抗告人之住居所，並將送達文書寄存於警察
    機關，即應生合法送達之效力，縱使抗告人並未前往領取文
    書亦然，則前開文書均已生合法送達之效力。
(二)次按，送達由法院書記官交執達員或郵政機關行之。由郵政
    機關行送達者，以郵差為送達人。送達人應製作送達證書。
    文書，依其程式及意旨得認作公文書者，推定為真正。公文
    書之真偽有可疑者，法院得請作成名義之機關或公務員陳述
    其真偽，民事訴訟法第124條、第141條第1項、第355條分別
    定有明文。經查，送達證書依其程式及意旨均得認作公文書
    ，揆諸前開法條，即應推定為真正，非有確切反證，應受送
    達人不得否認其曾受送達（最高法院22年上字第918號判例
    參照）。且查，原裁定法院復已依職權向該送達證書之作成
    名義機關中華郵政股份有限公司查證，前開文書是否均有依
    民事訴訟法第138條之規定為送達，經中華郵政股份有限公
    司新竹郵局函覆「囑查甲○○君司法文件收受情形，原件均
    已依寄存送達方式將文書寄存於二重埔派出所，並作成送達
    通知書兩份，一份黏貼於應受送達人，一份置於送達處所信
    箱。」等語，此有該公司94年3月2日94竹詢字第89號函及所
    檢附之送達證書2份在卷可憑。準此，足徵前開送達證書所
    記載之事項，即推定為真正，具有完全之證據力。至本件抗
    告人抗告意旨僅空言泛指送達人並未製作送達通知書黏貼於
    其門首，與寄存送達之要件不符云云，惟其並未提出任何證
    據以實其說，則其前開主張尚難認為有據，無足採信。
(三)再按寄存送達自寄存之日起經10日發生效力，民事訴訟法第
    138條第2項定有明文。而本件應受送達之文書為小額訴訟之
    判決書，依據民事訴訟法第336條之32準用第440條規定，其
    上訴期間為20日。經查，前開判決係於93年9月2日寄存於新
    竹縣竹東鎮二重埔派出所，則自寄存之日起，經10日，於93
    年9月13日已生寄存送達之效力，而抗告人之上訴期間即應
    自93年9月14日起算，惟抗告人並未於收受判決後20日內提
    起上訴，該判決已於93年10月6日即告確定。另關於民事訴
    訟法第500條之規定，亦為小額訴訟程序所準用。則抗告人
    遲至94年1月20日始提起本件再審之訴，顯已逾提起再審之
    訴之30日不變期間，是原審以其已逾再審期間而裁定駁回其
    再審之訴，於法並無違誤。
四、綜上所述，原判決法院就判決經郵政機關所為之寄存送達確
    已符合法定要件，而屬合法送達，則該判決亦已於93年10月
    6 日確定，嗣抗告人遲至94年1月20日始提起本件再審之訴
    ，顯已逾提起再審之30日不變期間，原裁定法院以抗告人所
    提再審之訴不合法，駁回其再審之訴，於法並無不合，抗告
    意旨聲明廢棄原裁定，為無理由，應予駁回。
五、依民事訴訟法第495條之1第1項、第436條之32第3、4項、第
    95 條、第78條，裁定如主文。
中　　華　　民　　國　　94　　年　　8 　　月　　22　　日
                  民事第一庭審判長法  官　李承訓
                                  法　官　謝永昌
                                  法　官　高敏俐
以上正本係照原本作成。
本件不得抗告。
中　　華　　民　　國　　94　　年　　8 　　月　　22　　日
                                  書記官　洪木志
